臺灣高等法院臺中分院刑事判決　　　　 96年度上訴字第352號
上　訴　人
即　被　告　丙○○
　　　　　　　　　　（現另案執行中）
選任辯護人　王世勳律師
上列上訴人因加重強盜等案件，不服臺灣臺中地方法院95年度訴
字第2098號中華民國95年11月29日第一審判決（起訴案號：臺灣
臺中地方法院檢察署95年度偵字第10847號），提起上訴，本院
判決如下：
    主  文
原判決撤銷。
丙○○意圖為自己不法之所有，結夥三人以上，攜帶兇器，以強
暴至使不能抗拒，而取他人之物，未遂，累犯，處有期徒刑陸年
，扣案之仿WALTHER廠PPK／S型半自動手槍製造之槍枝換裝土造
金屬槍管而成之具有殺傷力的改造手槍壹枝（槍枝管制編號第壹
壹零貳零貳柒伍柒號，含彈匣壹個）、具直徑約柒點玖釐米
金屬彈頭之改造子彈貳顆、黑色棒球帽壹頂、白色手套壹雙、行
動電話貳支及木柄斧頭壹支均沒收。
    事　實
一、丙○○前因違反毒品危害防制條例等案件，經台灣台中地方
    法院分別判處有期徒刑1年、8月，並定其應執行刑為有期徒
    刑1月6月確定，又因違反毒品危害防制條例等案件，經台灣
    台中地方法院另分別判處有期徒刑1年、10月，並定其應執
    行刑為有期徒刑1月8月確定，經接續執行，於民國93年7 月
    31日縮短刑期執行完畢。詎丙○○仍不知警惕，基於意圖為
    自己不法所有之犯意，與李俊燈（強盜部分業經原審法院判
    處有期徒刑4年確定）及真實姓名年籍均不詳而綽號「小川
    」及自稱「蔡春瑞」之成年男子籌組強盜集團，共同基於持
    有詎殺傷力改造手槍、子彈而結夥3人以上，攜帶兇器加重
    強盜之犯意聯絡，於94年11月8日上午11時許，由自稱「蔡
    春瑞」之成年男子撥電話予晟泰當鋪，向職員丁○○佯稱有
    一輛賓士牌E350型式的汽車欲典當1,100,000元，相約在臺
    中縣清水鎮○○路28之1號前見面等語，因丁○○對該址不
    熟，自稱「蔡春瑞」之成年男子即要求丁○○行至臺中縣清
    水鎮國道四號清水交流道時，再打門號0000000000號之手機
    號碼或04—00000000號市內電話號碼聯絡，因丁○○前曾於
    94年10月11日9時許亦有接到真實姓名年籍均不詳而自稱「
    陳志平」之成年男子撥打晟泰當舖的電話佯稱欲典當汽車，
    留下0000000000號之手機號碼及04—00000000號市內電話號
    碼以供聯絡，惟丁○○依約於當日14時許前往臺中縣大安鄉
    ○○路236號時卻遭人持膠柄斧頭1支抵住脖子至使不能抗拒
    而被強盜車輛鑰匙及所攜典當款項90萬元，丁○○因而心生
    警覺，認為所留電話中都有04—00000000號市內電話號碼，
    懷疑應是同批歹徒，即向警方報案，並與自稱「蔡春瑞」之
    成年男子相約於同日14時30分許抵達臺中縣清水鎮國道四號
    清水交流道後再打電話聯絡碰面地點，丁○○即駕駛車號58
    68－HY號自用小客車，由臺中市警察局第二分局偵查佐蔡瑞
    堂坐右前座，偵查佐周天麟坐右後座，偵查佐唐世豪坐後座
    中間，偵查佐蔡清鋒坐左後座，且蔡瑞堂、周天麟、唐世豪
    、蔡清鋒均身穿寫有「警察」字樣的制式防彈衣，其餘偵查
    隊長、小隊長及偵查佐共7人分乘3部車尾隨支援，於同日14
    時30分許抵達上開約定地點後，由丁○○撥打門號00000000
    00號手機號碼聯絡，依對方指示前往臺中縣清水鎮○○路28
    之1號，但丁○○找不到該址，遂將車停在臺中縣清水鎮○○路10之1號前，並打電話給自稱「蔡春瑞」之成年男子，
    約定雙方在該處見面。而丙○○、綽號「小川」之成年男子
    以李俊燈所使用之門號0000000000號、0000000000號行動電
    話聯絡後，亦相約攜帶客觀上具有危險性，足資為兇器使用
    之木柄斧頭1支共乘車號KP－3771號自用小客車前往該處，
    嗣於同日14時45分（起訴書誤載為下午2時30分）許，綽號
    「小川」之成年男子駕駛車號KP－3771號之失竊自用小客車
    （為不知情之戊○所有），由丙○○坐右前座，李俊燈坐後
    座，結夥三人，在車上由綽號「小川」之成年男子將客觀上
    足以傷害人之生命、身體，可供兇器使用之仿WALTH ER廠PP
    K／S型半自動手槍製造之槍枝換裝土造金屬槍管而成之具有
    殺傷力的改造手槍1枝（槍枝管制編號第0000000000號，含
    彈匣1個）內裝填直徑約7.93釐米金屬彈頭之改造子彈3顆（
    嗣因鑑驗試射滅失1顆，下同）等槍彈交予丙○○持用，將
    其所有客觀上足以傷害人之生命、身體，可供兇器使用之木
    柄斧頭1支交付李俊燈持用，並突然自車號5868－HY號自用
    小客車之左後方急駛至該車車前並擦撞該車之左前保險桿，
    再往前開一小段距離後停下，斜擋丁○○所駕駛之該車，李
    俊燈即頭戴其所有之黑色棒球帽1頂，手戴其所有之白色手
    套1雙用以掩飾身分，並持上開木柄斧頭1支，從車號KP－
    3771 自用小客車之右後方下車，衝向車牌號碼5868－HY號
    自用小客車朝左後車窗猛劈，並由丙○○持上開槍、彈下車
    指向車號5868－HY號自用小客車的車頭，適蔡清鋒開門下車
    ，該車之左後車窗始未被李俊燈劈破，而僅有裂痕（此部分
    毀損部分未據告訴），蔡清鋒身穿寫有「警察」字樣的制式
    防彈衣下車後，即對著李俊燈大喊「警察，不要動」等語而
    表明身分（李俊燈嗣另單獨對於依法執行職務之公務員蔡清
    鋒、蔡瑞堂施強暴之部分，因與丙○○無關，爰不併予論敘
    ；李俊燈妨害公務部分，另經原審法院判處有期徒刑1年，
    連同前揭強盜部分之有期徒刑4年，應執行有期徒刑4年10月
    ），蔡瑞堂迅速從右前座下車，亦大喊「警察，不要動」等
    語而表明身分，並對空鳴槍一發示警，且往前注意丙○○退
    回車號KP－3771號自用小客車之舉動，此時李俊燈因丟擲木
    柄斧頭攻擊蔡瑞堂，而先後遭蔡瑞堂、周天麟、蔡清鋒等開
    槍射擊，丙○○則傖遑奔入車號KP－3771號自用小客車內，
    雖及時由綽號「小川」之成年男子開車搭載趁隙逃逸，然於
    逃逸過程中，丙○○仍因慌亂而將前揭改造手槍、子彈掉留
    於現場。李俊燈則跑步約30至40公尺後，為蔡清鋒、蔡瑞堂
    制伏而當場查獲，李俊燈與丙○○、綽號「小川」結夥三人
    以上攜帶兇器強盜之犯行始未得逞，並經警扣得李俊燈所有
    用以掩飾身分而供犯罪所用之黑色棒球帽1頂、白色手套1
    雙、用以聯絡上開犯行所用之行動電話2支；及綽號「小川
    」所有供犯罪所用之木柄斧頭1支；及門號000000000 0號、
    0000000000號之SI M卡各1張，及上開改造手槍、子彈。
二、案經臺中市警察局第二分局移送臺灣臺中地方法院檢察署檢
    察官偵查起訴。
    理  由
壹、程序部分：
一、按「被告以外之人於審判外之言詞或書面陳述，除法律有規
    定者外，不得作為證據。」刑事訴訟法第159條第1項雖定有
    明文；惟按「被告以外之人於偵查中向檢察官所為之陳述，
    除顯有不可信之情況者外，得為證據。」、「被告以外之人
    於審判外之陳述，雖不符前4條之規定，而經當事人於審判
    程序同意作為證據，法院審酌該言詞陳述或書面陳述作成時
    之情況，認為適當者，亦得為證據。當事人、代理人或辯護
    人於法院調查證據時，知有第159條第1項不得為證據之情形
    ，而未於言詞辯論終結前聲明異議者，視為有前項之同意。
    」同法第159條之1第2項、第159條之5亦分別定有明文。立
    法意旨在於傳聞證據未經當事人之反對詰問予以核實，原則
    上先予排除。惟若當事人已放棄反對詰問權，於審判程序中
    表明同意該等傳聞證據可作為證據；或於言詞辯論終結前未
    聲明異議，基於尊重當事人對傳聞證據之處分權，及證據資
    料愈豐富，愈有助於真實發見之理念，且強化言詞辯論主義
    ，使訴訟程序得以順暢進行，上開傳聞證據亦均具有證據能
    力。而查本件證人戊○於警詢中之證述，暨證人乙○○、丁○○於偵訊中之證述，及證人戊○於警詢中所出具之贓物認
    領保管單，依卷證所示，其等作成之狀態，並無違背其等個
    人意思而為陳述，或其他違法取供之情形，證人丁○○、乙○○於偵訊時並均經檢察官諭令具結（見95年度偵字第1593
    號偵查卷第21頁、第51頁），其等證詞之憑信性更已獲擔保
    ，被告、辯護人對證人戊○、乙○○上開所述，於本院審理
    中復不爭執其之證據能力，足認均無顯不可信之情況，依前
    述同法第159條之1第2項、第159條之5規定，自有證據能力
    。被告、辯護人於原審辯稱證人丁○○前揭於偵訊中所為之
    證述無證據能力云云，要係誤會，不可採納。
二、本件證人丁○○於警詢中所述，被告及辯護人於本院爭執其
    證據能力，因該陳述係被告以外之人於審判外之陳述，依上
    開刑事訴訟法第159條第1項規定，無證據能力。
貳、實體部分：
一、有罪部分：
（一）訊據被告丙○○雖坦承於94年11月8日下午2時30分許，與
      證人李俊燈搭乘由綽號「小川」之成年男子所駕駛之車號
      KP－3771號自用小客車至臺中縣清水鎮○○路10之1號前
      ，並將車號KP－3771號自用小客車斜擋住證人丁○○所駕
      駛之車號5868－HY號車輛前方，再推由證人李俊燈頭戴黑
      色棒球帽1頂，手戴白色手套1雙並持木柄斧頭1支下車，
      持該支斧頭朝證人丁○○車輛之左後車窗砍1下，且其亦
      隨同證人李俊燈之後下車，惟證人蔡瑞堂等即表明係警察
      ，並朝其等開槍射擊，其乃旋即退回車上，由綽號「小川
      」之成年男子接應逃逸等情不諱，惟矢口否認有何結夥3
      人以上攜帶兇器強盜，及共同持有改造手槍、子彈之犯行
      ，辯稱：94年11月8日那天係綽號「小川」之成年男子要
      與人打架，邀其同行助陣，其應允後，又轉邀約李俊燈同
      行，並共同乘坐由綽號「小川」之成年男子所駕駛之車號
      KP－3771號自用小客車出發，待車抵臺中縣清水鎮○○路
      10之1號前時，綽號「小川」之成年男子向其及李俊燈示
      意對象應該就是乘坐證人丁○○上開之車輛，李俊燈才衝
      下車持斧頭敲破證人丁○○車輛之左後車窗，但證人蔡瑞
      堂卻突然表明係警察等語，其嚇一跳，就趕快上車逃逸，
      從頭到尾其都沒有看到上開槍、彈，更不知有該等槍、彈
      之存在云云。
（二）本院查：
   1、扣案之改造手槍、子彈等，經送往內政部警政署刑事警察
      局鑑驗後，認（一）送鑑改造手槍1枝（含彈匣1個，槍枝
      管制編號第0000000000號）係仿WALTHER廠PPK／S型半自
      動手槍製造之槍枝換裝土造金屬槍管而成之改造手槍，機
      械性能良好，可擊發適用子彈，認具殺傷力；（二）送鑑
      子彈3顆，認均係具直徑7.93釐米金屬彈頭之土造子彈，
      經採樣1顆試射（該顆子彈因此滅失），可擊發，認均具
      殺傷力；有該局94年12月5日刑鑑字第0940179787號槍彈
      鑑定書1份在卷可憑，足認扣案之改造手槍、子彈均屬槍
      砲彈藥刀械管制條例所列管禁止持有之物。
   2、證人丁○○曾於94年10月11日上午9時許，接獲自稱「陳
      志平」之成年男子之典當車輛電話，而與之相約在臺中縣
      大安鄉○○路236號前會面交易，乃攜帶900,000元獨自1
      人開車前往，及於當日下午2時許抵達，並將車輛熄火停
      於路旁等候之際，遭他人分別駕駛2部自用小客車予以前
      後包夾，而遭2名歹徒各持斧頭1支下車後，再持斧頭，敲
      破證人丁○○車輛之玻璃，將斧頭抵住證人丁○○之頸部
      ，致使證人丁○○因而不能抗拒，而而遭強令交出所攜之
      900,000元及車輛鑰匙等情，又因前次遭強盜財物之經驗
      ，而於94年11月8日上午11時許，根據自稱「蔡春瑞」之
      成年男子所留之電話資料，研判係同夥歹徒再度佈局強盜
      ，乃向警方報警求援，及續如何由警員蔡瑞堂、蔡清鋒等
      陪同安排，共同駕車至臺中縣清水鎮○○路10之1號前等
      待自稱「蔡春瑞」之成年男子，被告丙○○、證人李俊燈
      等駕車急駛而至後，由被告丙○○持扣案上開槍、彈下車
      指向證人丁○○、蔡瑞堂等所乘坐之車輛車頭，證人李俊
      燈持木柄斧頭1支攻擊其等所乘車輛，暨嗣又因蔡瑞堂、
      蔡清鋒等表明係警察身份，並向被告丙○○、證人李俊燈
      開槍射擊，乃順利當場逮獲證人李俊燈，至被告丙○○則
      遺留上開扣案之槍、彈於現場後，由同夥趁隙接應離去等
      事實，業據證人丁○○於偵訊、台灣台中地方法院95年訴
      字第145號案件審理（下稱另案審理）時暨本案原審審理
      時均結證甚詳，核與證人蔡瑞堂於另案審理及本案原審審
      理中、證人蔡清鋒於另案審理中，各證述其接獲證人丁○○之報案，乃進而陪同證人丁○○同行，目睹被告丙○○
      下車、另案被告李俊燈持斧頭下車、並因此查獲本案等經
      過事實，證人蔡瑞堂並稱目睹被告丙○○持槍下車且於逃
      離時將該槍、彈遺留現場等情，及證人即另案被告李俊燈
      於本案原審審理中結證其與被告丙○○、「小川」同往而
      遭警查獲等經過事實之內容相符，再參之證人丁○○、蔡
      瑞堂及蔡清鋒均與被告丙○○互不相識，僅因本案始偶然
      充為證人，併據證人丁○○、蔡瑞堂、蔡清鋒及被告丙○○所述甚詳，衡諸常情，證人丁○○、蔡瑞堂、蔡清鋒即
      無捏詞攀誣被告丙○○，而自陷偽證或誣告等罪責之必要
      ，復佐以有上開查獲物品扣案可稽，及車號MQ—73 07號
      、KP－3771號自用小客車之車籍竊盜資料查詢單、車籍作
      業系統查詢、照片、刑事案件證物採驗紀錄表、車輛失竊
      （尋獲）電腦輸入單、門號00000000 00號、0000000 00
      號行動電話通聯調閱查詢單及台灣台中地方法院95年度訴
      字第145號判決書等附卷可佐，堪認證人丁○○、蔡瑞堂
      、蔡清鋒、李俊燈等上開證述內容，確與事實相符，自可
      採為被告論罪科刑之依據。
   3、被告雖以前詞置辯，並證人李俊燈亦於本案原審到庭證述
      ：係「小川」載被告丙○○來找他說要去打架，在車上沒
      有看到被告丙○○帶槍、彈等語（見原審卷第73頁）。且
      上開扣案槍、彈曾經警試圖採集其上是否有殘留之指紋，
      惟無所獲，此有刑事案件證物採驗紀錄表、內政部警政署
      刑事警察局94年12月27日刑紋字第094019 5761號函送之
      鑑定書、及臺中市警察局94年12月30日中市警刑字第0940
      073899號函文各1紙附卷可相互對照。但：
    (1)被告丙○○曾於原審95年8月28日準備程序陳述答辯要旨
      時稱：手槍原本「小川」放在車門旁邊，我在車上有拿起
      來看過，但看看就放回去，「小川」說手槍是他的，用來
      嚇被害人用的，放在副駕駛座旁比較方便我拿，我空手開
      車門時改造手槍掉在地上等語（見原審卷第40頁），被告
      丙○○嗣後辯稱未曾看到扣案槍、彈等語，顯係翻異飾卸
      之詞，不足採信，又證人李俊燈於本案原審上開證述：在
      車上沒有看到被告丙○○帶槍、彈等語，核與被告丙○○
      上開所述曾於車上拿槍來看、並聽聞「小川」說明該槍是
      要嚇唬被害人及方便被告丙○○拿取之言詞等語，顯不相
      同，證人李俊燈此部分供述，應係迴護被告丙○○之詞，
      亦不足採，被告丙○○、證人李俊燈於下車前，顯均知悉
      「小川」備有上開槍、彈用以嚇唬被害人；又被告丙○○
      於上開犯罪事實欄所示時、地，持扣案之槍、彈下車指向
      證人丁○○、蔡瑞堂所乘坐之車輛車頭等事實，業經前述
      甚詳，所以被告丙○○辯稱未曾持有扣案槍、彈云云，顯
      非事實，自不可信。又證人李俊燈持斧頭下車攻擊證人丁○○之車輛前，手戴白色手套1雙，顯係用以防殘留指紋
      遭警查獲，此有白色手套1雙扣案可證，證人李俊燈既知
      戴手套以防留下指紋，當時與其同往之被告丙○○，衡情
      自亦會事先妥為準備，以免殘留指紋遭警查獲，乃該等槍
      、彈、斧頭上因而未採獲被告丙○○之指紋，亦無非被告
      丙○○之防範有方，尚不能作為有利被告丙○○之認定。
    (2)又茍係找人打架，當會先行辨識對象是否無誤後，再行出
      手，以免人別錯誤徒增糾紛，然觀之證人李俊燈於上開犯
      罪事實欄所示時、地，在綽號「小川」之人將車號KP－37
      71號自用小客車停住後，即馬上衝到車號5868－HY號自用
      小客車旁，不待該車之人下車，隨即以木柄斧頭1支朝左
      後車窗砍下，及被告丙○○亦隨之下車持槍指向證人丁○○等車輛等接連之舉動，顯見證人李俊燈、被告丙○○應
      係急欲砍破車窗後控制對方，或嚇阻對方依令行動，並伺
      機接應證人李俊燈，是以其等舉止，應非僅找人打架而已
      ，當係有控制他人行動自由之意，被告丙○○及證人李俊
      燈上開所稱係要找人打架等語，已有可疑；再證人丁○○
      於94年11月8日前往臺中縣清水鎮○○路10之1號前，係因
      於稍早接到自稱「蔡春瑞」之成年男子欲以1,100,000元
      之代價典當賓士牌E350型式的汽車，是在正常情況下，證
      人丁○○本會攜帶巨額現款前往辦理典當事宜，另依上開
      自稱「蔡春瑞」之人所留下之0000000000號之行動電話門
      號通聯紀錄所示（見偵字第18795號卷第60頁），該電話
      門號曾於94年8月11日案發當日，分別於14時27分19秒、
      14時34分08秒、14時37分41秒、14時44分34秒與證人丁○○持用之門號0000000000號密集通聯，核與證人丁○○所
      述當時與對方因找路互約見面地點之情節相符，證人丁○○又證稱到達約定地點時，就遭紅色車子斜擋車前，被告
      丙○○及李俊燈等人就下車等語，證人丁○○於與上開00
      00000000號之行動電話門號之持用人密集通聯約定地點後
      ，隨即遭被告丙○○、另案被告李俊燈開車攔下，並且下
      車各持槍彈、斧頭而有上開控制他人行動自由之舉動，顯
      然被告丙○○、另案被告李俊燈等人早與上開0000000000
      號之行動電話門號之持用人互通聲息，明知證人丁○○係
      為典當車輛前來，被告丙○○、另案被告李俊燈當知其前
      往上址之目的，係為強盜他人財物甚明，被告丙○○、證
      人李俊燈上開所稱係要去打架云云，顯非事實，不可採信
      ；又被告丙○○、綽號「小川」之成年男子夥同另案被告
      李俊燈一同抵達上址後，另案被告李俊燈即持木柄斧頭1
      支劈砍證人丁○○所駕駛車輛之左後車窗，被告丙○○亦
      持扣案之上開槍、彈下車指向證人丁○○之車輛，而對證
      人丁○○實施強暴之犯行，此有照片7張在卷可稽，且有
      黑色棒球帽1頂、白色手套1雙、木柄斧頭1支及上開槍、
      彈等扣案可證，惟幸經證人丁○○事先報警偕同警員到場
      始未遂，是被告丙○○與證人李俊燈、自稱「蔡春瑞」及
      綽號「小川」之成年人間，就上開犯罪事實欄所示之犯行
      ，確事前有犯意聯絡且有行為分擔，應堪認定。
   3、綜合上情，被告丙○○上開辯詞，顯係砌詞卸責之語，不
      足採信。本案事證明確，被告丙○○上開強盜、未經許可
      持有改造手槍、子彈之犯行，洵堪認定。
二、被告丙○○行為後，刑法業於94年1月7日修正，同年2月2日
    公布，於95年7月1日施行。按行為後法律有變更者，適用行
    為時之法律，但行為後之法律有利於行為人者，適用最有利
    於行為人之法律，修正後即現行刑法第2條第1項定有明文。
    又按比較新舊法，應就罪刑有關之共犯、未遂犯、想像競合
    犯、牽連犯、連續犯、結合犯，以及累犯加重、自首減輕暨
    其他法定加減原因（如身分加減）與加減例等一切情形，綜
    其全部罪刑之結果而為比較，此有最高法院95年5月23日第
    八次刑庭會議決議第一、(四)則可資參照：
（一）查本件被告所犯下列槍砲彈藥刀械管理條例第8條第4項、
      現行第12條第4項之規定，法定刑中應併科罰金刑，而被
      告行為後，94年2月2日修正公布之刑法業於95年1月1日施
      行，其中刑法第33條第5款關於主刑罰金已修正為：「罰
      金：新台幣1千元以上，以百元計算。」與修正前之規定
      ：「罰金：（銀元）1元以上。」之規定相較，修正後關
      於罰金刑之法定範圍顯已提高，應以行為時之規定有利於
      被告，應依修正後刑法第2條第1項前段之規定，適用行為
      時之法律，即本件應依新修正刑法第2條第1項前段，適用
      行為時之修正前刑法第33條第5款有關於罰金之規定。
（二）查被告行為後，上開新修正後之刑法刪除第55條關於牽連
      犯之規定。本件被告所犯下列未經許可持有改造手槍罪與
      結夥3人以上攜帶兇器強盜未遂罪間，具有牽連犯之關係
      ，依修正前即行為時之規定，應從一重之結夥3人以上攜
      帶兇器強盜未遂罪處斷；依修正後之刑法既已刪除牽連犯
      之規定，則所犯上述各罪應依數罪併罰之規定分論併罰。
      比較新舊法之規定，修正後之規定並非較有利於被告，依
      刑法第2條第1項之規定，應適用行為時之法律，即適用修
      正前刑法第55條牽連犯之規定，從一重之結夥3人以上攜
      帶兇器強盜未遂罪處斷。
（三）被告行為後，上開新修正之刑法關於累犯之規定亦經修正
      ，而被告曾前因違反毒品危害防制條例等案件，經台灣台
      中地方法院分別判處有期徒刑1年、8月，並定其應執行刑
      為有期徒刑1月6月確定，又因違反毒品危害防制條例等案
      件，經台灣台中地方法院另分別判處有期徒刑1年、10月
      ，並定其應執行刑為有期徒刑1月8月確定，經接續執行，
      於民國93年7月31日縮短刑期執行完畢等情，此有臺灣高
      等法院被告前案紀錄表1份在卷為憑，茲於5年以內再故意
      犯本件有期徒刑以上之罪，不論依修正前之刑法第47條，
      或修正後之刑法第47條第1項之規定，均構成累犯，修正
      後之規定並非較有利於被告，應依刑法第2條第1項之規定
      ，應適用行為時之法律，即適用修正前刑法第47條，論以
      累犯，並加重其刑。
（四）被告二人行為後，刑法第55條關於想像競合之規定已修正
      為：「一行為而觸犯數罪名者，從一重處斷。但不得科以
      較輕罪名所定最輕本刑以下之刑。」，而修正前係規定：
      「一行為而觸犯數罪名者，從一重處斷。」，修正後關於
      加但書之限制，為法理之明文化，非屬法律變更。應依一
      般法律適用原則，適用裁判時法，即適用修正後刑法第55
      條有關於想像競合之規定（最高法院95年第8次、第21次
      刑事庭會議決議參照）。
三、按所謂兇器，其種類並無限制，凡客觀上足以對人之生命、
    身體、安全構成威脅，具有危險性之兇器為已足，並不以攜
    帶之初有行兇之意圖為必要（最高法院79年臺上字第5253號
    判例意旨參照）。而被告丙○○上開強盜時所持之前揭槍、
    彈均具有殺傷力，均屬槍砲彈藥刀械管制條例所列管禁止持
    有之物，已如前述，而另案被告李俊燈所持之斧頭1支，其
    斧端係鐵質所打造之堅硬器具，此由另案被告李俊燈持之輕
    易即可敲裂證人陳文棋車輛之玻璃可為證明，復有該斧頭之
    照片在卷可參，均足認上開槍、彈、斧頭為足以傷害人之生
    命、身體之兇器。是核被告丙○○所為係犯強盜未遂而有刑
    法第321條第1項第3、4款之情形，應論以同法第330條第2項
    、第1項結夥3人以上攜帶兇器強盜未遂罪，及槍砲彈藥刀械
    管制條例第8條第4項之未經許可，持有可發射子彈具有殺傷
    力之改造手槍罪、同法第12條第4項未經許可持有子彈罪。
    再按刑法分則或刑法特別法中規定之結夥2人以上或3人以上
    之犯罪，應以在場實施或在場參與分擔實施犯罪之人為限，
    不包括同謀共同正犯在內，最高法院23年上字第2752號、46
    年臺上字第531號判例意旨可資參照。本案於94年11月8日下
    午在臺中縣清水鎮○○路10之1號，有被告丙○○、另案被
    告李俊燈、綽號「小川」之成年男子在場實施強盜犯行，自
    符合結夥3人以上之要件，然公訴人認為被告丙○○此部分
    所犯加重強盜未遂之犯行，僅有刑法第321條第1項第3款之
    攜帶兇器情形，而漏論同條項第4款之結夥3人以上情形，容
    有未洽，併此指明（僅係加重條件之增加，尚無變更起訴法
    條之問題）。被告丙○○所犯上開槍砲彈藥刀械管制條例第
    8條第4項之未經許可，持有可發射子彈具有殺傷力之改造手
    槍罪及同法第12條第4項未經許可持有子彈罪，及結夥3人以
    上攜帶兇器強盜未遂罪，與另案被告李俊燈、綽號「小川」
    及自稱「蔡春瑞」之成年人間，有犯意聯絡、行為分擔，均
    為共同正犯（自稱「蔡春瑞」之成年人未在場實施或參與分
    擔實施犯罪，係共謀共同正犯，惟在場實施者有被告丙○○
    、李俊燈、綽號「小川」之人，依前揭最高法院判例意旨，
    仍成立結夥3人之加重條件）。被告丙○○以一行為同時地
    持有改造手槍及子彈，觸犯上開2罪名，為想像競合犯，應
    依修正後刑法第55條想像競合之規定，從一重之槍砲彈藥刀
    械管制條例第8條第4項之未經許可，持有可發射子彈具有殺
    傷力之改造手槍罪處斷。被告丙○○上開所犯未經許可，持
    有可發射子彈具有殺傷力之改造手槍罪與結夥3人以上攜帶
    兇器強盜未遂罪間，有方法、目的之牽連關係，應依修正刪
    除前刑法第55條牽連犯之規定，論以牽連犯，並從一重之結
    夥3人以上攜帶兇器強盜未遂罪處斷。被告丙○○前因違反
    毒品危害防制條例等案件，經台灣台中地方法院分別判處有
    期徒刑1年、8月，並定其應執行刑為有期徒刑1月6月確定，
    又因違反毒品危害防制條例等案件，經台灣台中地方法院另
    分別判處有期徒刑1年、10月，並定其應執行刑為有期徒刑1
    月8月確定，經接續執行，於民國93年7月31日縮短刑期執行
    完畢之事實，有臺灣高等法院被告前案紀錄表等可查，其受
    有期徒刑執行完畢後，於5年以內再故意犯本件有期徒刑以
    上之罪，應依修正前之刑法第47條，論以累犯，並加重其刑
    。原審對被告丙○○論罪科刑，固非無據，但(1)原審認定被
    告丙○○於94年10月11日亦犯有結夥3人以上攜帶兇器強盜
    既然遂罪，然本院認此部份並無證據足以證明係被告所犯（
    詳如下述），原審此部份認事用法，已有違誤；(2)原審認定
    被告丙○○係受「小川」交付始持有上開槍、彈，而下車實
    施上開強盜犯行，並未認定被告丙○○有何受寄、藏匿上開
    槍、彈之行為，竟認被告此部份係犯未經許可寄藏改造手槍
    、子彈罪，其適用法律亦有違誤。被告以否認犯行為由上訴
    ，雖無理由，但原審判決既有上開違誤，本院自應予以撤銷
    改判。爰審酌被告丙○○正值青壯，不思循正軌謀求生活之
    資，竟以結夥3人以上攜帶兇器強盜獲利之心態，所分擔實
    施之行為，持槍、彈犯案之手段嚴重影響社會之治安，並造
    成證人丁○○精神驚嚇，及晟泰當鋪之財產危險，尚未取得
    財物之結果，且犯後飾詞卸責，態度欠佳，益見其毫無悔悟
    之意等一切情狀，量處如主文第2項所示之刑。
四、扣案之仿WALTH ER廠PPK／S型半自動手槍製造之槍枝換裝土
    造金屬槍管而成之具有殺傷力的改造手槍1枝（槍枝管制編
    號第0000000000號，含彈匣1個），及具直徑7.93釐米金屬
    彈頭之土造子彈2顆，核係違禁物，不問屬於犯人與否，均
    應依刑法第38條第1項第1款規定，予以宣告沒收。至於上開
    經試射鑑定具有殺傷力之具直徑7.93釐米金屬彈頭之土造子
    彈1顆，因經試射擊發，僅餘彈殼，即已失去子彈之功能，
    已非屬違禁物，自毋庸予以宣告沒收。另扣案之黑色棒球帽
    1頂、白色手套1雙，為共犯李俊燈所有，用以掩飾相貌、避
    免遺留犯罪跡證，係供其與被告丙○○、綽號「小川」、自
    稱「蔡春瑞」之成年男子共犯加重強盜未遂罪所用之物，而
    行動電話2支，係證人李俊燈所有供與被告丙○○、綽號「
    小川」、自稱「蔡春瑞」之成年男子聯絡共犯加重強盜未遂
    罪所用之物，爰均依刑法第38條第1項第2款之規定，併予諭
    知沒收；扣案之木柄斧頭1支，為綽號「小川」之成年男子
    所有並交付共犯李俊燈共犯加重強盜未遂罪之用，亦應依刑
    法第38條第1項第2款之規定宣告沒收。又門號00 00000000
    號、0000000000號之SIM卡各1張，均屬電信公司所有，非為
    被告所有，爰不為沒收之宣告，附此說明。
貳、不另為無罪諭知部分：
一、公訴意旨另以：被告丙○○另與李俊燈及綽號「小川」之成
    年男子，共同基於意圖為自己不法所有之概括犯意聯絡，分
    別於某日在臺中市○○鎮○○路25 7巷10號，及於94年11月
    8日某時在臺中縣梧棲鎮○○街197巷口，趁無人注意之際，
    先後竊取乙○○所有之車號MQ-7307號自小客車及戊○所有
    之車號KP-3771號自小客車，得手後即連續攜帶可供兇器使
    用之斧頭或具有殺傷力之改造手槍：(1)於94年10月11日9時
    許，先以自稱「陳志平」撥電話予「晟泰當鋪」，佯稱有車
    將典當，可以電話聯繫云云，致當鋪職員丁○○信以為真，
    回撥電話聯繫，嗣丁○○依約於當日14時許，駕車在臺中縣
    大安鄉○○路236號前等候時，丙○○等人即分別駕駛上開
    車號MQ-7307號自小客車及另一部車號不詳之車輛，前後包
    夾丁○○之車輛，於後丙○○等人便下車，持拿斧頭敲破丁○○車輛之左後方玻璃，並以該斧頭抵住陳文琦之脖子，致
    使陳文棋無法抗拒，而將車輛鑰匙及身上之典當款項90萬元
    全數交付，丙○○等人得手後旋即駕車離去。(2)於94年11月
    4 日9時許，改稱「王鈞檳」之人再撥電話予「晟泰當鋪」
    ，偽稱有車將典當55萬元，請電話聯繫云云，丁○○不疑有
    他，仍回撥相約，同日11時許，丁○○駕車至臺中縣清水鎮
    ○○○街150巷56號前等候，未久，丙○○等人所駕駛車號
    不詳之車輛即前來從前面擋住丁○○之車輛，然後下車持拿
    斧頭作勢要敲丁○○車輛之車窗，惟因丁○○有所警覺，立
    即發動車輛後退，故僅趁其前行時，以斧頭射向車輛右前面
     之擋風玻璃而未得逞，因認被告丙○○此部分行為另涉犯
    刑法第320條第1項之竊盜罪、同法第330條第1項之攜帶兇器
    強盜罪嫌云云。
二、惟按犯罪事實應依證據認定之，無證據不得認定犯罪事實；
    又不能證明被告犯罪者，應諭知無罪之判決，刑事訴訟法第
    154條第2項、第301條第1項分別定有明文。又按事實之認定
    ，應憑證據，如未能發現相當證據，或證據不足以證明，自
    不能以推測或擬制之方法，以為裁判基礎。且認定犯罪事實
    所憑之證據，雖不以直接證據為限，間接證據亦包括在內；
    然而無論直接或間接證據，其為訴訟上之證明，須於通常一
    般之人均不致有所懷疑，而得確信其為真實之程度者，始得
    據為有罪之認定，倘其證明尚未達到此一程度，而有合理之
    懷疑存在時，事實審法院復已就其心證上理由予以闡述，敘
    明其如何無從為有罪之確信，因而為無罪之判決，尚不得任
    意指為違法。最高法院40年臺上字第86號、76年臺上字第49
    86號判例可資參照。
三、公訴人認被告丙○○涉犯刑法第320條第1項之竊盜罪，及前
    揭94年10月11日、94年11月4日之同法第330條第1項之攜帶
    兇器強盜罪嫌，無非係以證人戊○於警詢時之指述及證人乙○○於偵查時之證述，及證人丁○○於偵訊及另案審理時之
    證述等為其論據。訊據被告丙○○則堅詞否認有何竊取證人
    乙○○、戊○所有之自用小客車，亦否認曾於94年10月11日
    、94年11月4日強盜丁○○財物之情事，經查：
（一）就竊盜部分：
      依據證人乙○○於偵查中之證言、證人戊○於警詢之指述
      及於原審審理時之證詞，暨車號MQ－7307號自用小客車之
      汽車機車失竊受理報案暨尋（破）獲證明單1紙及證人戊○出具之車號KP－3771號自用小客車的贓物認領保管單1
      紙，僅可證明證人乙○○於94年10月14日晚間6時許發現
      其所有之上開自用小客車失竊，及證人戊○遲於94年11
      月8日下午4時45分許方發覺失竊之事實，並無其他證據可
      資證明被告丙○○有參與行竊或事前共謀竊盜之行為（本
      件被告丙○○縱曾利用上開KP－3771號自用小客車犯前述
      加重強盜犯行，但依本件卷附資料所示，亦查無證據證明
      被告丙○○有收受贓物等情事，本院自無從併予審究，併
      此指明），是公訴人遽認被告丙○○竊取上開2輛自用小
      客車云云，尚嫌速斷。
（二）就94年10月11日、94年11月4日加重強盜部分：
      訊據被告丙○○否認有參與此2次犯行，而證人丁○○於
      警詢時指認被告丙○○有參與此2次強盜犯行（見警詢卷
      第25頁，證人丁○○之警詢雖無證據能力，但得用以彈劾
      其供述之憑信性），但於偵查、原審審理時具結證稱：被
      告丙○○並無參與94年11月4日攜帶斧頭強盜之行為等語
      ，其前後所為指認尚有不同，其所為指認是否與事實相符
      ，已有可疑，而證人丁○○所指94年10月11日14時遭強盜
      之時間前後，被告丙○○持用之0000000000號行動電話門
      號通聯紀錄所載，其通聯之基地台，並未在案發現場即臺
      中縣大安鄉○○路236號附近，又無與證人陳文琪所指當
      時對方所留電話0000000000、00-00000000號之通聯紀錄
      ，此有上開0000000000號行動電話門號通聯紀錄在卷可按
      （該通聯紀錄外放），又查無其他積極證據，足以證明被
      告丙○○確於上開94年10月11日14時之時間前後，出現在
      上開案發現場即臺中縣大安鄉○○路236號附近，雖證人
      丁○○於原審審理具結稱：受被告丙○○持斧頭抵住頸部
      、喝令交付財物，而與被告丙○○近身照面、交談，因而
      對於被告丙○○之相貌記憶深刻等語，然其指認前後既有
      不同，仍難僅憑證人丁○○上開前後不同之指認遽認被告
      丙○○確有參與此次犯行；又證人丁○○所指94年11月4
      日當日扣得之膠柄斧頭1支，雖採得掌紋1枚，然經送請內
      政部警政署刑事警察局鑑定結果，因紋線模糊特徵點不足
      而無法比對一節，有上開卷附刑事案件證物採驗紀錄表、
      內政部警政署刑事警察局之鑑定書、臺中市警察局函文及
      照片5張存卷可參，是亦無法證明該支斧頭係由被告丙○○持之前往犯罪，此外，亦查無其他積極證據可資證明被
      告丙○○有參與該次犯行，亦不能僅憑證人丁○○上開前
      後不同之指認遽認被告丙○○確有參與此次犯行。從而，
      公訴人所指被告丙○○此部份2次犯行，即均無從證明。
（三）綜上，依公訴人所舉之證據，均難認定被告丙○○有竊取
      證人乙○○所有車號MQ－7307號、證人戊○所有車號KP－
      3771 號自用小客車之行為，及於94年10月11日、94年11
      月4日攜帶兇器強盜證人丁○○之情事，再遍觀偵查全卷
      ，亦未能發現其他確切之證據足以證明被告丙○○有上開
      犯行，本諸罪疑唯輕原則，本院認以現有證據尚無法形成
      被告丙○○有此部份犯行之明確心證，揆諸前揭規定，本
      應就此部分對被告丙○○為無罪之諭知，然因公訴人認此
      部分與前開經認定被告丙○○有罪部分，分別有修正前牽
      連犯或連續犯之裁判上一罪關係，爰不另為無罪之諭知。
據上論斷，應依刑事訴訟法第369條第1項前段、第364條、第299
條第1項前段，槍砲彈藥刀械管制條例第8條第4項、第12條第4項
，刑法第11條前段、第2條第1項前段、第330條第1項、修正前、
後第55條、修正前第47條、第38條第1項第1款、第2款，判決如
主文。
本案經檢察官甲○○到庭執行職務。
中　　華　　民　　國　　96　　年　　4 　　月　　3 　　日
            刑事第九庭  審判長法　官　陳  筱  珮
                              法　官　趙  春  碧
                              法　官　余  仕  明
上列正本證明與原本無異。
如不服本判決應於收受送達後十日內向本院提出上訴書狀，其未
敘述上訴之理由者並得於提起上訴後十日內向本院補提理由書（
均須按他造當事人之人數附繕本）。
                              書記官  林  玉  惠
中　　華　　民　　國　　96　　年　　4  　 月　  4 　　日
